最　高　行　政　法　院　裁　定　　　　　　　　　九十三年度裁字第一一一八號
　　抗　告　人　乙○○
　　　　　　　　甲○○
　　　　　　　　丁○○
　　　　　　　　己○○
　　　　　　　　戊○○
　　　　　　　　丙○○
右抗告人因與相對人苗栗縣政府間地籍圖事件，對於中華民國九十二年五月二十一日
臺中高等行政法院九十一年度訴字第八三八號裁定提起抗告，本院裁定如左︰
　　主  文
抗告駁回。
抗告訴訟費用由抗告人負擔。
　　理  由
一、本件原裁定係以：抗告人因地籍圖（地籍重測）事件，不服相對人九十年十一月
    二十六日府地測字第九○○○一○七八○四號公告（下稱系爭公告），提起訴願
    。經查相對人系爭公告上載：「主旨：公告六十九年度竹南段一七六、一七六之
    一、一七六之二、一七六之三、一七六之四、一七六之五地號等六筆土地地籍圖
    重測結果，有關圖、冊陳列於竹南地政事務所。依據：土地法第四十六條之一、
    二、三暨地籍測量實施規則第一百八十四條至二百零三條之規定。公告事項：一
    、公告期間：三十日（自九十年十一月三十日至九十年十二月三十一日止）。二
    、土地所有權人如認為重測結果有錯誤，應於公告期間內，依地籍測量實施規則
    規定，以書面提出異議並填具異議複丈申請書（可向地政事務所免費索用）向竹
    南地政事務所申請複丈，逾期不予受理。三、重測結果經公告期滿土地所有權人
    無異議者，即屬確定。地政機關即據以辦理土地標示變更登記，並將登記結果，
    以書面通知土地所有權人限期換發（加註）書狀。四、重測地籍圖經公告期滿確
    定後，原地籍圖即停止使用。」等語。綜觀系爭公告記載全部內容，純屬相對人
    對其依據土地法第四十六條之一、之二、之三暨地籍測量實施規則第一百八十四
    條至二百零三條之規定就重新實施地籍測量之結果，向公眾宣布週知，公開閱覽
    主旨所載土地地籍圖重測結果有關圖、冊，並載列土地所有權人如認為重測結果
    有錯誤，應於公告期間內，依地籍測量實施規則規定，以書面提出異議並填具異
    議複丈申請書向竹南地政事務所申請複丈；及公告期滿土地所有權人無異議者，
    地政機關即據以辦理土地標示變更登記等土地法第四十六條之三第二、三項規定
    事項之旨。核屬意思通知之性質，既非對人民所為之行政處分，更不因而對人民
    直接發生具體的法律上效果，自不能認其為行政處分而對之提起訴願。訴願決定
    未依訴願法第七十七條第八款之規定不予受理（抗告人係於公告期滿後之九十一
    年一月三日始對系爭公告提起訴願），而從實體上駁回訴願，雖有未合，然其結
    論並無不同。是系爭公告既非行政處分，不得為行政爭訟之標的，抗告人對之提
    起行政訴訟，請求撤銷系爭公告與訴願決定，自非合法等情為由，予以駁回。
二、抗告意旨略謂：按司法院釋字第四二三號解釋及本院七十七年度判字第二○五四
    號裁判意旨，行政機關所為之行政行為對外發生法律上效果，縱外觀上無從看出
    係行政處分，惟就保護人民訴訟權之意旨，該行政行為即屬行政處分。依系爭公
    告內容而論，其自公告後，即命異議人限期提出異議，逾期不予受理，已無後續
    處理，且期限內未有異議者，即生確定效果，顯然公告內容對抗告人造成法律上
    之效果，足生損害抗告人，系爭公告實係行政處分。且按本院八十六年度判字第
    一七一四號判決意旨，關於土地重測之公告，係行政處分而得以行政爭訟，原審
    認屬意思通知，實無理由。再依本院八十六年度判字第二七九號判決意旨，縣市
    政府將實施地籍圖重測業務交由所屬地政事務所執行，依訴願法規定縣市政府仍
    為行政處分機關，該地籍圖重測既為行政處分，得為行政爭訟之標的，惟地籍重
    測行為並無案號，故抗告人以相對人公告之內容為行政訴訟之標的，原審應為審
    查，遽認系爭公告為意思通知，而駁回抗告人之訴，實無理由等語。
三、本院按「已辦地籍測量之地區，因地籍原圖破損、滅失、比例尺變更或其他重大
    原因，得重新實施地籍測量。」「重新實施地籍測量時，土地所有權人應於地政
    機關通知之限期內，自行設立界標，並到場指界。逾期不設立界標或到場指界者
    ，得依左列順序逕行施測：一、鄰地界址。二、現使用人之指界。三、參照舊地
    籍圖。四、地方習慣。土地所有權人因設立界標或到場指界發生界址爭議時，準
    用第五十九條第二項規定處理之。」「重新實施地籍測量之結果，應予公告，其
    期間為三十日。土地所有權人認為前項測量結果有錯誤，除未依前條之規定設立
    界標或到場指界者外，得於公告期間內，向該管地政機關繳納複丈費，聲請複丈
    。經複丈者，不得再聲請複丈。逾公告期間未經聲請複丈，或複丈結果無誤或經
    更正者，地政機關應即據以辦理土地標示變更登記。」分別為土地法第四十六條
    之一、之二及之三所明定。次按「一般處分之送達，得以公告或刊登政府公報或
    新聞紙代替之。」行政程序法第一百條第二項定有明文。本件系爭地籍圖重測，
    係依土地法第四十六條之一至第四十六條之三所為，土地所有權人認為測量結果
    有錯誤者，應聲請複丈，既為同法第四十六條之三所明定之特別救濟程序，當事
    人對地籍圖重測之結果如有不服，應踐行該特別程序，尚不得逕行提起訴願或行
    政訴訟。另系爭公告係送達方法之一，其性質並非行政處分，殊無對之提起行政
    救濟之餘地。按諸上開規定，抗告人提起訴願及行政訴訟均不合法。抗告人所引
    司法院解釋及本院判決，與本件情節有異，尚難比附援引。原裁定理由雖有不同
    ，惟與裁判之結果並無影響。抗告意旨仍執前詞指摘原裁定違誤，為無理由，應
    予駁回。
四、依行政訴訟法第一百零四條、民事訴訟法第九十五條、第七十八條，裁定如主文
    。
中　　華　　民　　國　　九十三　　　年　　　九　　　　月　　　九　　　　日
                    最 高 行 政 法 院  第 三 庭
                                審 判 長 法  官　　　廖　政　雄
                                         法  官      吳  錦  龍
                                         法  官　　　林　清　祥
                                         法  官　　　鍾　耀　光
                                         法  官　　　姜　仁　脩
右  正  本  證  明  與  原  本  無  異
　　　　　　　　　　　　　　　　　　　　 法院書記官　張　雅　琴
中　　華　　民　　國　　九十三　　　年　　　九　　　　月　　　十　　　　日
